【裁判字號】    89,易,3429
【裁判日期】    900522
【裁判案由】    毒品危害防制條例
【裁判全文】
臺灣高雄地方法院刑事判決                        八十九年度易字第三四二九號
    公  訴  人  臺灣高雄地方法院檢察署檢察官
    被      告  甲○○
右列被告因毒品危害防制條例案件，經檢察官提起公訴（八十八年度偵字第一五六九
九號）及移送併辦（八十九年度偵字第三八四一號），本院判決如左：
    主  文
甲○○連續施用第二級毒品，處有期徒刑六月，如易科罰金，以佰元折算壹日。
扣案之第二級毒品安非他命壹包（驗前毛重零點伍公克，驗後毛重零點肆捌公克）
沒收銷燬之；玻璃試管壹支、塑膠鏟子壹支及包裝袋個均沒收。
    事  實
一、甲○○前於民國八十七年間因施用毒品案件，經台灣高雄地方法院檢察署檢察官
    （以下簡稱檢察官）聲請本院以八十七度毒聲字第二七四七號裁定送觀察、勒戒
    後，認無繼續施用毒品之傾向，經檢察官於八十七年十二月二十三日以八十七年
    度偵緝字第一五０六號不起訴處分確定（一犯）。後於八十八年二月間又因施用
    毒品案件，經檢察官再聲請本院以八十八度毒聲字第一六０一號裁定送觀察、勒
    戒後，認亦無繼續施用毒品之傾向，而經檢察官於八十八年五月二十八日以八十
    八年度偵緝字第八四二號不起訴處分確定（二犯）。詎其於二犯施用毒品之犯行
    經前揭不起訴處分確定後，猶仍不知戒絕悔改，復基於施用第二級毒品安非他命
    之概括犯意，自八十八年五月二十九日起至同年六月二十二日凌晨五時許止，在
    高雄縣鳳山市工協新村三三三號住處內，將第二級毒品安非他命則置放於玻璃吸
    食器內，下用火燒烤加熱後再吸食其霧化氣體方式，連續施用第二級毒品安非他
    命多次。為警於八十八年六月二十二日十二時五十分許（起訴書誤載為二十三日
    ，應予更正），在前揭住處搜索查獲，並扣得所有供其施用第二級毒品安非他命
    之玻璃試管、塑膠鏟子各一支及包裝袋三個。經檢察官聲請本院以八十八年度聲
    字第四三八五號裁定令入戒治處所施以強制戒治後，於停止戒治交付保護管束期
    間，又承繼上開犯意，自八十九年四月下旬起至八十九年五月二十五日十七時三
    十分許前止，連續在上址住處內施用第二級毒品安非他命多次。再度為警於八十
    九年五月二十五日十七時三十分許，在前揭住處搜索查獲，並扣得其所有之第二
    級毒品安非他命一包（驗前毛重０‧五三公克，驗後毛重０‧四八公克）。
二、案經高雄縣警察局鳳山分局移送台灣高雄地方法院檢察署檢察官偵查起訴及移送
    併辦。
    理  由
一、右揭事實，已據被告甲○○於警、偵訊及本院審理時坦承不諱（見八十八年六月
    二十二日警訊筆錄、八十八年六月二十二日訊問筆錄、本院九十年五月八日審理
    筆錄），且被告二次為警查獲所採集之尿液，經送檢驗結果，均檢出甲基安非他
    命陽性反應，亦有高雄縣衛生局八十八年七月五日八八煙檢字第一四七八號、八
    十九年六月十三日八九煙檢字第一六二七號煙毒尿液檢驗成績書各一紙在卷可憑
    ，並有安非他命一包，及所有供其施用安非他命之玻璃試管、塑膠鏟子各一支暨
    包裝袋三個扣案可佐，該包安非他命經送驗結果，確為第二級毒品安非他命無訛
    ，復有高雄醫學大學附設中和紀念醫院九十年三月二十六日編號九００三─二０
    三號檢驗報告一份在卷足稽，被告自白核與事實相符，應堪採信。再查，被告前
    於八十七年間因施用毒品案件，經檢察官聲請本院以八十七度毒聲字第二七四七
    號裁定送觀察、勒戒後，認無繼續施用毒品之傾向，經檢察官於八十七年十二月
    二十三日以八十七年度偵緝字第一五０六號不起訴處分確定（一犯）。後於八十
    八年二月間又因施用毒品案件，經檢察官再聲請本院以八十八度毒聲字第一六０
    一號裁定送觀察、勒戒後，認無繼續施用毒品之傾向，再經檢察官於八十八年五
    月二十八日以八十八年度偵緝字第八四二號不起訴處分確定（二犯）等情，有八
    十八年度偵緝字第八四二號不起訴處分書、本院被告全國前案記錄表及臺灣高雄
    地方法院檢察署刑案資料查註記錄表各一份在卷可稽。被告三犯施用毒品犯行，
    事證明確，應依法予以論科。
二、查安非他命係毒品危害防制條例第二條第二項所稱之第二級毒品，不得持有、施
    用。次按犯毒品危害防制條例第十條之罪者，依同條例第二十條第一項規定，檢
    察官固應先將被告送勒戒處所觀察、勒戒，經觀察、勒戒後，認無繼續施用毒品
    傾向者，始得由檢察官為不起訴處分。依上開規定為不起訴處分後，五年內再犯
    第十條之罪，經觀察、勒戒認有繼續施用毒品之傾向或三犯以上者，除由檢察官
    聲請法院裁定先令入戒治處所施以強制戒治外，刑責部分仍應依通常刑事訴訟程
    序追訴處罰，此觀同條第三項規定自明。而於停止戒治交付保護管束期間，再度
    施用毒品，並非阻卻犯罪之事由，法院仍應為實體判決，始為適法，亦有最高法
    法八十九年度台非字第九０號判決可資參考。本件被告前既已因施用毒品案件，
    二次經送勒戒處所觀察、勒戒後，認無繼續施用毒品傾向，均經檢察官為不起訴
    處分，再犯本件施用毒品犯行，核屬前揭規定之「三犯」，故被告所為，應依毒
    品危害防制條例第十條第二項之施用第二級毒品罪論處。被告先後多次施用第二
    級毒品安非他命犯行，時間緊接，且反覆為之，所犯又係相同罪名之罪，顯係基
    於概括犯意為之，應依連續犯規定，論以一罪。公訴人雖僅就被告自八十八年五
    月二十九日起（按公訴人起訴被告施用毒品之始日為八十八年五月二十八日，惟
    當日應為八十八年度偵緝字第八二四號不起訴處分效力所及，不再論科）至同年
    六月二十二日凌晨五時許止期間之施用犯行予以起訴，而就其停止戒治交付保護
    管束期間，又於八十九年四月下旬起至八十九年五月二十五日十七時三十分許前
    止之犯行未於起訴書中敘及，但此部分犯行與前揭起訴部分，既有連續犯之裁判
    上一罪關係，檢察官就犯罪事實一部起訴，依刑事訴訟法第二百六十七條規定，
    其效力及於全部，本院自有權一併審理，附此敘明。又被告先後持有第二級毒品
    安非他命多次之行為，亦係基於概括之犯意，本亦應以連續持有論，惟其持有後
    進而施用，其持有之低度行為應被施用之高度行為所吸收，不另論其持有毒品罪
    。審酌被告前因施用毒品案件，經檢察官依二次勒戒、觀察結果，以無繼續施用
    傾向，二次為不起訴處分確定後，仍未能戒絕毒品，復重蹈前行，再度吸食毒品
    ，顯見其戒毒意志不堅，惟念其施用毒品乃自戕一己之身體健康，尚未害及他人
    ，且犯後已坦承犯行，態度良好，迄今亦未再犯，暨前尚無犯罪科刑前科，有臺
    灣高雄地方法院檢察署刑案資料查註記錄表在卷可稽等一切情狀，量處如主文所
    示之刑，並諭知易科罰金之折算標準。又被告犯罪後後，原刑法第四十一條有關
    易科罰金之規定已於九十年一月十日修正公布為第一項，並於同年月十二日生效
    ，其修正後之刑法第四十一條第一項規定：「犯罪重本刑五年以下有期徒刑之罪
    ，而受六個月以下有期徒刑或拘役之宣告，因身體、教育、職業或家庭之關係，
    執行顯有困難者，得以一元以上三元以下折算一日，易科罰金。但確因不執行所
    宣告之刑難收矯正之效者，或難以維持法秩序者，不在此限。」與修正前之刑法
    第四十一條規定比較結果，因修正後之現行刑法第四十一條第一項後段但書規定
    ，對於修正前原屬犯最重本刑為三年以下有期徒刑之罪，而受六個月以下有期徒
    刑或拘役之宣告者較為不利，依刑法第二條第一項後段但書之規定，自應適用修
    正前刑法第四十一條規定予以諭知易科罰金之折算標準，併此敘明。扣案之安非
    他命一包（驗前毛重０‧五三公克，驗後毛重０‧四八公克），確係第二級毒品
    安非他命，有高雄醫學大學附設中和紀念醫院九十年三月二十六日編號九００三
    ─二０三號檢驗報告一份在卷足稽，依毒品危害防制條例第十八條第一項規定宣
    告沒收銷燬之；另玻璃試管一支、塑膠鏟子一支及包裝袋三個，均係被告所以有
    供其施用或分裝毒品所用之物，業據其陳明在卷，併依刑法第三十八條第一項第
    二款宣告沒收。至鑑驗耗用之毒品，既已滅失，自無庸宣告沒收。
三、至臺灣高雄地方法院檢察署檢察官另行移送併辦之八十九年度毒偵字第四三一０
    號部分，係警方另於八十九年五月九日至被告住處搜索之相關案卷，惟當日被告
    並不再場，遍查全卷亦無被告施用毒品之相關證據，故僅就相關卷宗檢卷併入本
  案，附此敘明。
據上論斷，應依刑事訴訟法第二百九十九條第一項前段，毒品危害防制條例第十條第
第二項、第二十條第三項、第十八條第一項，依刑法第二條第一項後段但書、刑法第
十一條、第五十六條、修正前刑法第四十一條、第三十八條第一項第二款，判決如主
文。
中      華      民      國    九十      年      五      月    二十二    日
                                  臺灣高雄地方法院刑事庭
                                      法  官  陳淑卿
右正本證明與原本無異。
如不服本判決，應於判決送達後十日內，向本院提出上訴狀。
                                      書記官  陳朝宗
中      華      民      國    九十      年      五      月     二十三   日
附錄本案論罪科刑法條：
毒品危害防制條例第十條第二項：
施用第二級毒品者，處三年以下有期徒刑。


司法院資訊處製作；財團法人民間司法改革基金會備份。
